【裁判字號】    95,訴,2423
【裁判日期】    951212
【裁判案由】    優惠存款
【裁判全文】
臺北高等行政法院裁定
                                     95年度訴字第02423號
原      告  甲○○
被      告  銓敘部
代  表  人  乙○○部長）住同.
上列當事人間因優惠存款事件，原告不服公務人員保障暨培訓委
員會中華民國95年5 月9 日95公審決字第0136號復審決定，提起
行政訴訟。本院裁定如下︰
  主  文
原告之訴駁回。
訴訟費用由原告負擔。
  理  由
一、按「人民因中央或地方機關之違法行政處分，認為損害其權
    利或法律上之利益，經依訴願法提起訴願而不服其決定者，
    ……得向高等行政法院提起撤銷訴訟。」行政訴訟法第4 條
    訂有明文。而所謂行政處分，依訴願法第3 條第1 項規定係
    指中央或地方機關就公法上具體事件所為之決定或其他公權
    力措施而對外直接發生法律效果之單方行政行為而言，凡行
    政機關之行為，如未對外發生法律效果者，即非屬行政處分
    。
二、查被告機關銓敘部訂定退休所得合理化改革方案，據以增訂
    退休公務人員公保養老給付金額優惠存款要點（以下簡稱優
    惠存款要點）第3 點之1 ，規定：「（第1 項）支領月退休
    金人員之每月退休所得，不得超過依最後在職同等級人員現
    職待遇計算之退休所得上限百分比；……（第2 項）前項人
    員每月退休所得超過退休所得上限百分比者，在依公務人員
    退休法所支領退休給與不作變動之前提下，減少其養老給付
    得辦理優惠存款之金額，使不超過退休所得上限百分比。(
    第3 項) 依前項退休所得上限百分比規定計算之養老給付優
    惠存款金額高於依第2 點、第3 點規定所計算養老給付之金
    額者，應按後者較低金額辦理優惠存款。……（第7 項）本
    點規定實施前已退休之公務人員，於本點規定實施後優惠存
    款期滿續存時，應依最後退休等級及最後服務機關核實證明
    最後在職時具有前項第2 款之俸給項目；其中除技術或專業
    加給按前項第2 款第1 目後段之定額標準計算外，應按本點
    規定實施時待遇標準及當年度（如當年度尚未訂定，則依前
    一年度）軍公教人員年終工作獎金（慰問金）發給注意事項
    計算每月退休所得及最後在職同等級人員現職待遇。……（
    第8 項）前項人員每月退休所得超過依第1 項計算之退休所
    得上限百分比者，減少其養老給付得辦理優惠存款之金額，
    使不超過退休所得上限百分比；……」，並於95年1 月17日
    以部退一字第09525855501 號函下達明定自95年2 月16日起
    實施，原告主張該規定違反憲法有關人民財產權之保障及相
    關法律規定，且損害其權益，又無相對合理之信賴利益之保
    護補償等情，提起訴願，案經考試院移送公務人員保障暨培
    訓委員會依復審程序辦理，並經該會復審決定不受理，原告
    不服提起本件訴訟，請求撤銷上開函及撤銷優惠存款要點對
    「實施前已退休人員」之追溯適用云云。
三、按優惠存款制度，係政府鑒於早期公務人員因待遇所得微薄
    ，連帶影響退休所得偏低，為照顧其退休生活，被告機關考
    量退休人員得儲存之養老給付金額低，及政府需支付補貼之
    優惠存款差額利息總金額，占國家整體資源之比重不高等因
    素，依職權於63年12月17日訂頒優惠存款要點，報經當時考
    試院第5 屆第82次會議准予備查後，據以實施，故優惠存款
    要點性質上屬於中央法規標準法第7 條規定之「職權命令」
    。又退休人員欲辦理公保養老給付優惠存款，依優惠存款要
    點規定，僅能向臺灣銀行辦理，並由臺灣銀行先行依優惠存
    款利率，按月將利息支付予存款人後，再由中央與各級地方
    政府就優惠存款差額利息以編列預算方式支付予臺灣銀行。
    是以，退休人員辦理公保養老給付優惠存款，所按月領取之
    優惠存款利息，屬於政府照護退休人員所為經濟上優惠存款
    差額利息之補貼，為政策性福利措施。另行政訴訟以主觀訴
    訟為原則，客觀訴訟為例外，因此人民提起撤銷訴訟須主張
    其權利或法律上之利益遭受損害為前提，故法規、命令雖增
    修、變動，然實際上尚未發生損害者，依現行制度仍不得以
    法規、命令之增修作為訴訟之對象，而提起行政訴訟。本件
    被告機關95年1 月17日部退一字第09525855501 號函，係將
    優惠存款要點新增之第3 點之1 ，以主管機關行文中央暨地
    方各主管機關轉知所屬該要點自95年2 月16日起實施，為機
    關間之行文，性質上為機關單純事實之敘述，非屬行政處分
    ，至於原告訴請撤銷優惠存款要點對「實施前已退休人員」
    之追溯適用，然原告既尚未因該要點增訂之適用，而實際發
    生損害，依上該說明，自不得提起本件訴訟，足見原告所提
    本件訴訟為不合法，應予駁回。
四、依行政訴訟法第107條第1項第10款、第104條、民事訴訟法
    第95條、第78條，裁定如主文。
中    華    民    國    95    年    12    月   12    日
                  第四庭審判長法  官  侯  東  昇
                              法  官  林  文  舟
                              法  官  林  育  如
上為正本係照原本作成。
如不服本裁定，應於送達後10日內向本院提出抗告狀（須按他造
人數附繕本）。
中    華    民    國    95    年    12  月     12   日
                          書記官  許  哲  萍


司法院資訊處製作；財團法人民間司法改革基金會備份。
